【裁判字號】    98,交抗,590
【裁判日期】    980818
【裁判案由】    聲明異議
【裁判全文】
臺灣高等法院高雄分院刑事裁定         98年度交抗字第590號
抗  告  人  交通部公路總局高雄區監理所
代  表  人  乙○○
抗  告  人
即受處分人  甲○○
上列抗告人因受處分人違反道路交通管理處罰條例案件聲明異議
，不服臺灣高雄地方法院中華民國98年7 月2 日裁定（98年度交
聲字第1335號），提起抗告，本院裁定如下：
    主  文
原裁定關於其他異議駁回部分撤銷，發回臺灣高雄地方法院更為
裁定。
其他抗告駁回。
    理  由
一、撤銷發回部分：
  1.抗告人甲○○抗告意旨略以：抗告人即受處分人甲○○係酒
    後駕駛自小客車遭舉發，被裁處吊扣大貨車之駕駛執照12個
    月，抗告人將因此失去大貨車駕駛工作，全家生計陷入困境
    ，請求撤銷吊扣大貨車駕照之處分等語。
  2.查原裁定就此部分以「原處分裁處吊扣異議人駕駛執照12個
    月、施以道安講習部分，未據異議人聲明異議」為由，駁回
    此部分之聲明異議。然依原審卷附受處分人甲○○之聲明異
    議狀記載「本人面對監理所的緩追繳49,500元及吊扣大貨車
    駕駛執照，本人以職業司機為主，懇求法官大人能再給甲○
    ○一個機會，撤銷罰款及吊扣大貨車駕照，本人萬分之感謝
    ，．．．」（見原審卷第6 頁），已明確表示就原處分裁處
    吊扣大貨車駕駛執照部分聲明異議，原裁定誤認此部分未據
    異議人聲明異議，即有不當，受處分人甲○○就此部分之抗
    告為有理由，應由本院就此部分撤銷，發回原審法院更為裁
    定。
二、抗告駁回部分：
  1.抗告人交通部公路總局高雄區監理所抗告意旨略以：法務部
    行政罰法諮詢小組第一次會議曾作成結論函釋「緩起訴乃附
    條件之不起訴處分，即不起訴之一種，此觀諸刑事訴訟法第
    256 條規定自明，既為不起訴即依不起訴處理。檢察官為緩
    起訴處分時依刑事訴訟法第253 條之2 第1 項規定對被告所
    為之指示及課予負擔，係一種特殊處遇措施，並非刑罰。因
    此，刑事案件經檢察官為緩起訴確定後，宜視同不起訴處分
    確定，依行政罰法第26條第2 項規定，得依違反行政法上義
    務規定裁處之。」，又緩起訴非屬有罪判決，更遑論是否為
    「罰金」，道路交通管理處罰條例第35條第8 項規定之「罰
    金」抵繳違規罰鍰之性質宜以刑法第33條所定刑名「罰金」
    為限，緩起訴之情形既非刑法第33條所定刑名，應無其適用
    。從而，本件交通違規處以罰鍰新臺幣（下同）49,500元部
    分，於法有據，原裁定諭知「原處分罰鍰超過新臺幣萬元
    部分撤銷。上開撤銷部分不罰」部分尚有未當，請求撤銷此
    部分裁定云云。
  2.查抗告意旨所持論見，業經原審於裁定理由中論說明甚詳
    ，緩起訴處分仍具有替代刑罰之效果，屬「實質刑事法律處
    罰」，而有行政罰法第26條第1 項「一事不二罰」規定之適
    用。原審就此部分之認事用法核無不合，應予維持，並引用
    原審此部分之理由。抗告人仍執陳詞指摘原裁定此部分諭知
    不當云云，為無理由，其抗告應予駁回。
據上論結，應依道路交通案件處理辦法第26條，刑事訴訟法第41
3 條、第412 條，裁定如主文。
中    華    民    國    98    年    8     月    18    日
                  刑事第九庭    審判長法  官  莊秋桃
                                      法  官  范惠瑩
                                      法  官  裕斗
以上正本證明與原本無異。
本件裁定不得再抗告。
中    華    民    國    98    年    8     月    19    日
                                      書記官  許信宗


司法院資訊處製作；財團法人民間司法改革基金會備份。
